【裁判字號】    94,交聲,651
【裁判日期】    950220
【裁判案由】    聲明異議
【裁判全文】
臺灣高雄地方法院交通事件裁定     94年度交聲字第651號
原處分機關  高雄市政府
異  議  人  甲○○
即受處分人
上列受處分人因違反道路交通管理處罰條例案件，對於原處分機
關民國94年10月3 日所為之處分（原處分：高市府交裁字第裁32
- B00000000 號），聲明異議，本院裁定如下：
    主  文
異議駁回。
    理  由
一、異議意旨略以：異議人即受處分人甲○○於民國94年8 月29
    日15時58分許，騎乘車牌號碼YEZ-091 號機車，沿高雄市○
    ○路行駛，途經凱旋路、瑞吉街口時，為指揮交通之警員攔
    下並當場舉發異議人騎騎機車未依規定二段式左轉，經異議
    人當場向舉發之警員抗議，惟該舉發之警員仍要求異議人簽
    名收受，異議人為免浪費時間而當場簽收，嗣接獲高雄市政
    府交通局交通事件裁決所裁決書 (高市府交裁字第裁32B000
    00000 號），指稱異議人於上開時、地，不依標誌標線號誌
    指示行駛，違反道路交通管理處罰條例第48條第1 項第2 款
    ，裁處罰鍰新臺幣（下同）600 元 (異議人已繳納罰款)，
    實則異議人一直行駛在凱旋路上，根本無左轉之事實，況且
    ，凱旋路、瑞吉街口亦無兩段式左轉之標誌，故上開裁決書
    認定之事實與事實不符，又道路交通管理處罰條例之規範對
    象皆為汽車，原處分機關竟對異議人騎乘機車而適用上開條
    例裁罰，及上開條例第48條之最低罰鍰為200 元，原處分機
    關竟依科以最高額度600 元之罰鍰，亦有未當，爰依法提出
    異議等語。
二、按汽車駕駛人轉彎時，不依標誌標線號誌指示者，處汽車駕
    駛人200 元以上600 元以下罰鍰；並記汽車駕駛人違規點數
    1 點，道路交通管理處罰條例第48條第1 項第2 款、第63條
    第1 項第1 款分別定有明文。
三、經查，高雄市○○路、凱旋路口有機慢車兩段左轉之標誌，
    為異議人甲○○所不爭，且有異議人自行提供之照片附卷可
    按，堪信屬實。復查，本件警員莊學良於94年8 月29日15時
    許，在高雄市○○路、凱旋路口 (橋下)執 行交通指揮勤務
    ，見異議人甲○○違規左轉，始加以攔下取締，如果異議人
    甲○○一直行駛凱旋路，其不可能攔下異議人，當初異議人
    是如何違規左轉，因其取締太多件，目前已記不清楚等情，
    業據證人莊學良於本院94年12月26日到庭證述明確，則衡以
    證人莊學良於94年8 月29日15時許，既是在高雄市○○路、
    凱旋路口 (橋下)執 行交通指揮勤務，其目的即在指揮、疏
    導上開交岔路口之交通狀況，俾使車流順暢，其自不可能擅
    離岡位，再前往附近之凱旋路、瑞吉街口執行勤務，再者，
    證人莊學良與異議人素無仇怨，衡以亦無故意攀陷之必要；
    此外，異議人於警員莊學良當場製作舉發違反道路交通管理
    事件通知單時，親見警員書寫違規事實：「機車未依規定兩
    段式左轉」，違規地點：「中山、凱旋」，仍簽名收受，此
    有舉發違反道路交通管理事件通知單影本1 紙附卷可證，足
    見本件異議人之違規地點確為高雄市○○路、凱旋路口，且
    異議人亦有違規左轉之情事，洵堪認定。異議人稱其被警員
    攔下之地點為凱旋、瑞吉街口乙節，尚難採信，則上開凱旋
    、瑞吉街交岔路口有無機慢車兩段式左轉之標誌乙節，已與
    本件異議之判斷無關。再查，道路交通管理、處罰，依道路
    交通管理處罰條例之規定；道路交通管理處罰條例未規定者
    ，依其他法律規定；車輛分類、汽車牌照申領、異動、管理
    規定、汽車載重噸位、座位立位之核定、汽車檢驗項目、基
    準、檢驗週期規定、汽車駕駛人執照考驗、換發、證照效期
    與登記規定、車輛裝載、「行駛」規定、車輛行駛車道之劃
    分、行人通行、道路障礙及其他有關道路交通安全等事項之
    規定，由交通部會同內政部定之；道路交通管理處罰條例第
    2 條、第92條第1 項分別定有明文。交通部乃會同內政部依
    上開道路交通管理處罰條例第92條第1 項規定之授權而頒布
    道路交通安全規則，依該規則第2 條第1 項第1 款之規定「
    汽車：指在道路上不依軌道或電力架線而以原動機行駛之車
    輛（包括機器腳踏車）」。故依上述條文規定，道路交通管
    理處罰條例所稱之「汽車」，除一般人所認知之汽車外，尚
    包含「機車」，故異議人騎乘機車違反道路交通管理處罰條
    例之情事，主管機關自得依道路交通管理處罰條例之規定科
    以罰鍰，異議人稱道路交通管理處罰條例之規範對象為汽車
    ，不包含機車，實有誤解。末查，違反道路交通處罰條例條
    例第48條各款之情形，處200 元以上600 元以下之罰鍰，其
    罰鍰金額之貨幣單位為「元」，並非「新臺幣」，依罰金罰
    鍰提高標準條例第2 條之規定，「現行法規所定金額之貨幣
    單位為圓、銀行或元者，以新臺幣元之三倍計算」，換言之
    ，道路交通處罰條例條例第48條所規定之罰鍰金額，若以「
    新臺幣」計算，即為「新臺幣」600 元以上1800元以下之罰
    鍰(按94 年12月28日公布之道路交通管理處罰條例第48條規
    定，業將罰鍰金額修改為新臺幣600 元以上1800元以下)，
    故原處分機關依上開條文規定，科處異議人「新臺幣」600
    元之罰鍰，乃屬科以最低罰鍰金額，異議人認原處分機關科
    以最高額度之罰鍰，亦有誤會。綜合上述，原處分機關援引
    首揭規定，裁處異議人罰鍰新台幣60 0元，依法並無不當，
    異議人所為異議為無理由，自應予以駁回。
四、據上論斷，應依道路交通案件處理辦法第19條，裁定如主文
    。
中    華    民    國    95    年    2     月    20    日
                    交通法庭  法  官    陳建和
以上正本證明與原本無異。
如不服本裁定，應於收受送達後5 日內向本院提出抗告狀。
中    華    民    國    95    年    2     月    23    日
                              書記官    林慧君


司法院資訊處製作；財團法人民間司法改革基金會備份。
